【裁判字號】    99,上更(一),2
【裁判日期】    990323
【裁判案由】    毒品危害防制條例
【裁判全文】
臺灣高等法院刑事判決               99年度上更(一)字第2號
上  訴  人
即  被  告  丙○○
選任辯護人  法律扶助吳茂榕律師
上  訴  人
即  被  告  乙○○
選任辯護人  法律扶助林國漳律師
上列上訴人因違反毒品危害防制條例案件，不服臺灣宜蘭地方法
院95年度訴字第403號，中華民國96年6月20日第一審判決（起訴
案號：臺灣宜蘭地方法院檢察署95年度偵字第1458號），提起上
訴，經最高法院發回更審，本院判決如下：
    主  文
原判決關於丙○○、乙○○販賣第一級毒品部分及定執行刑部分
均撤銷。
丙○○共同連續販賣第一級毒品，累犯，處有期徒刑拾肆年，扣
案之第一級毒品海洛因貳拾陸包（驗餘總淨重拾點肆陸公克）沒
收銷燬。未扣案之販賣第一級毒品所得新臺幣玖仟玖佰伍拾元與
乙○○連帶沒收，如全部或一部不能沒收時，以其等財產連帶抵
償之；又未扣案之販賣第一級毒品所得新臺幣捌仟元沒收，如全
部或一部不能沒收時，以其財產抵償之。
乙○○共同連續販賣第一級毒品，處有期徒刑拾年，扣案之第一
級毒品海洛因貳拾陸包（驗餘總淨重拾點肆陸公克）沒收銷燬。
未扣案之販賣第一級毒品所得新臺幣玖仟玖佰伍拾元與丙○○連
帶沒收，如全部或一部不能沒收時，以其等財產連帶抵償之。
    事  實
一、丙○○前因毒品、贓物案件，經判處有期徒刑10月、4 月，
    並定應執行刑為1 年確定，又因施用毒品案件，經判處有期
    徒刑8月、1年，經定應執行刑為1年6月確定，於民國（下同
    ）91年8月28日入監，於94年3月17日縮刑期滿執行完畢。詎
    仍不知悔改，丙○○與乙○○均明知毒品危害防制條例第 2
    條第2項第1款所定之第一級毒品海洛因不得販賣，竟共同基
    於販賣第一級毒品海洛因營利之概括犯意聯絡或由丙○○單
    獨基於販賣海洛因之犯意，連續為下列販賣海洛因行為：(一)
    於94年8月12日17時50分、94年8月13日11時45分及94年8 月
    30日20時36分許，經陳正哲使用0000000000號行動電話撥打
    丙○○使用0000000000號行動電話向丙○○購買海洛因，由
    丙○○在宜蘭市運動公園、礁溪鄉四城火車站前（第2 次地
    點不詳）等地，以每包新臺幣（下同）1000元、1000元、30
    00元不等之價格販賣各1包（重量不詳）海洛因予陳正哲共3
    次。(二)於94年8 月10日12時9分及94年8月10日16時24分許，
    經乙○○使用0000000000號行動電話撥打丙○○使用000000
    0000號行動電話向丙○○購買海洛因，由丙○○在宜蘭地區
    （1次在礁溪地區、1次地點不詳），以每包1000元價格販賣
    各1包（重量不詳）海洛因予乙○○共2次。(三)於94 年8月11
    日9時16 分許，經陳偉棋使用0000000000號行動電話撥打丙○○使用0000000000號行動電話向丙○○購買海洛因，由丙○○在宜蘭縣礁溪鄉○○村○○路曹金合住處附近，以每包
    1000元價格販賣1包（毛重0.2公克）海洛因予陳偉棋一次。
    另於94年10月4日6時40分許，經陳偉棋使用0000000000號行
    動電話撥打丙○○使用0000000000號行動電話向丙○○購買
    海洛因，而由乙○○交付海洛因，在宜蘭市南屏國民小學旁
    ，以每包1000元價格販賣1包（毛重0.2公克）海洛因予陳偉
    棋1次。(四)於94年8月9日23時55分、94年8月12日2時5分及94
    年8月12 日16時42分許，經邱裕雅棋使用0000000000號動電
    話撥打丙○○使用0000000000號行動電話向丙○○購買海洛
    因，而由乙○○交付海洛因，在宜蘭市某路學旁，以每包10
    00元價格販賣1包（重量不詳）海洛因予邱裕雅共3次。(五)於
    94年8 月12日9時26分、94年8月13日16時4分及94年8月18日
    12時52分許，經陳建中使用0000000000號動電話撥打丙○○
    使用0000000000號行動電話向丙○○購買海洛因，而由乙○○交付海洛因，在宜蘭醫院、宜蘭市○○路、宜蘭後火車站
    ，以每包2000元、950元及3000元之價格販賣各1包（重量不
    詳）海洛因予陳建中。嗣於94年11 月8日上午10時許，為警
    在上開庭園汽車旅館115 號房內查獲，並扣得丙○○所有之
    第一級毒品海洛因26包（驗餘總淨重10.46 公克），並依門
    號0000000000號行動電話實施通訊監察之結果，循線查悉上
    情。
二、案經宜蘭縣警察局礁溪分局報請臺灣宜蘭地方法院檢察署檢
    察官偵查起訴。
    理  由
壹、程序方面：
一、按被告以外之人於審判外之言詞或書面陳述，除法律有規定
    者外，不得作為證據；被告以外之人於檢察事務官、司法警
    察官或司法警察調查中所為之陳述，與審判中不符時，其先
    前之陳述具有較可信之特別情況，且為證明犯罪事實存否所
    必要者，得為證據，刑事訴訟法第159條第1項、第159條之2
    分別定有明文。證人陳正哲、陳偉棋、邱裕雅、陳建中、乙○○於警詢中之陳述與其等於原審審理中之陳述不符，然衡
    以證人陳正哲、陳偉棋、邱裕雅、陳建中、乙○○於警詢時
    係針對警方通訊監察其等與被告之電話言談內容為何所為之
    應訊，並陳明其等與被告交易毒品之細節等情，有警詢筆錄
    在卷可稽，核其等於警詢陳述時所處情境，與其等自身並無
    直接利害關係，自具可信性，且於警詢時之陳述距案發日較
    近，當時記憶自較深刻，可立即反應所知，不致因時隔日久
    而遺忘案情，又較無來自被告同庭在場之壓力而為虛偽不實
    之指證，或事後串謀而故為迴護被告之機會，堪信其等於警
    詢所為之陳述，客觀上具有較可信之特別情況，且亦為證明
    犯罪事實存否所必要，依上揭規定，證人陳正哲、陳偉棋、
    邱裕雅、陳建中、乙○○於警詢時之證言自較可信，具有證
    據能力。
二、按被告以外之人於偵查中向檢察官所為陳述，除顯有不可信
    之情況者外，得為證據，刑事訴訟法第159條之1第2項定有
    明文。偵查中對被告以外之人（包括證人、鑑定人、告訴人
    、被害人及共同被告等）所為之偵查筆錄，或被告以外之人
    向檢察官所提之書面陳述，性質上均屬傳聞證據。惟現階段
    刑事訴訟法規定檢察官代表國家偵查犯罪、實施公訴，依法
    其有訊問被告、證人及鑑定人之權，證人、鑑定人且須具結
    ，而實務運作時，檢察官偵查中向被告以外之人所取得之陳
    述，原則上均能遵守法律規定，不致違法取供，其可信度極
    高，職是，被告以外之人前於偵查中已具結而為證述，除反
    對該項供述得具有證據能力之一方，已釋明「顯有不可信之
    情況」之理由外，不宜遽指該證人於偵查中之陳述不具證據
    能力。查證人陳正哲、陳偉棋、邱裕雅、陳建中、乙○○於
    偵查中所為之陳述，業經具結，有結文五紙附卷可憑，復查
    無證據證明上開證人等於偵查中有受外力干擾及影響等顯不
    可信之情況，依上揭規定，證人陳正哲、陳偉棋、邱裕雅、
    陳建中、乙○○等於偵查中向檢察官所為之證述，具有證據
    能力。
貳、實體方面：
一、訊據上訴人即被告丙○○雖矢口否認有何販賣第一級毒品之
    犯行，上訴人即被告乙○○亦矢口否認有何共同販賣之犯行
    ，被告丙○○辯稱：伊不認識陳正哲、陳偉棋、陳建中，亦
    未販賣第一級毒品海洛因給渠等，且亦不曾販賣第一級毒品
    予證人邱裕雅、乙○○云云；被告乙○○則辯稱：「並未與
    被告丙○○共同販賣海洛因」云云。然查：
  一被告丙○○單獨販賣海洛因予陳正哲部分：
  (一)被告使用0000000000號行動電話，係證人甲○○聲請該門號
    後交付被告丙○○使用等情，已據證人甲○○於本院審理時
    證述明確（見本院卷第95頁）。
  (二)被告丙○○以1000元、1000 元、3000元販賣各1包海洛因予
    陳正哲共3 次等情，業據證人陳正哲於警詢時證稱：「（你
    均以何方式向丙○○購買毒品？）我均撥打0000000000電話
    向丙○○購買毒品，雙方約定好購買毒品之數量及約定地點
    交易」、「（警方偵辦丙○○販毒案，針對丙○○使用之00
    00000000實施通訊監察發現，你於94 年8月12日17時50分27
    秒用你所使用之行動電話0000000000撥打丙○○之門號0000
    000000，通話內容為：『Ａ：喂，兄仔，Ｂ：嗯，Ａ：我要
    拿一，Ｂ：什麼，Ａ：我要拿一啦，Ｂ：我在宜蘭，Ａ：你
    在宜蘭，Ｂ：嗯，Ａ：好我到了打給你』，請敘明通話內容
    意思為何？）意思是我要向丙○○買1000元海洛因」、「（
    此次交易你在何處購買海洛因？交易是否成功）我在宜蘭運
    動公園向他購買海洛因1包1000 元，交易有成功」、「（你
    於94年8月13日11時45分37秒用你所使用之行動電話0000000
    000 撥打丙○○之門號0000000000，通話內容為：『Ａ：喂
    ，Ｂ：嗯，Ａ：兄仔，Ｂ：怎麼，Ａ：我拿一，Ｂ：等一下
    好不好，Ａ：我在宜蘭，Ｂ：好好好』，請敘明通話內容意
    思為何？）意思是我要向丙○○買1000元海洛因」、「（此
    次交易你在何處購買海洛因？交易是否成功）交易地點我忘
    了，交易有成功」、「（你於94年8 月30日20時36分57秒用
    你所使用之行動電話0000000000撥打丙○○之門號00000000
    00，通話內容為：『Ａ：喂兄仔，Ｂ：那裡，Ａ：阿哲啦，
    Ｂ：剛才你要拿錢還我，Ａ：對啊，Ｂ：多少，Ａ：三千，
    Ｂ：三千喔，Ａ：我是說多一些，多一些那個吃的拿一些來
    給我吃，Ｂ：吃什麼，Ａ：多拿一些出來給我吃，Ｂ：多一
    些就對了，Ａ：對，Ｂ：到了喔，Ａ：還沒我等人拿錢出來
    ，Ｂ：到了再打』，請敘明通話內容意思為何？）本次通話
    內容是我要向曹金河購買海洛因3000元」、「（此次交易你
    在何處購買海洛因？交易是否成功）本次在礁溪鄉四城火車
    站前交易我以3000元向曹金河購買3000元海洛因施用。交易
    有成功」等語明確，復有通訊監察錄音帶之譯文1 份在卷可
    憑（見偵卷第42至48頁），又證人陳正哲於偵查中證稱：「
    （有無使用0000000000號電話？）有」、「（有無用該電話
    購買毒品？）有，我撥打0000000000號行動電話向丙○○購
    買海洛因」、「（〈提示監聽譯文〉是否為購買海洛因的通
    話內容？）是，但其中第二次要買五百元的部分錢沒籌到，
    所以未買成，另二次則有交易成功」等語明確，（見偵卷第
    155至156頁），足徵被告丙○○確有每次以1000元、1000元
    及3000元不等之價格販賣海洛因各1包予證人陳正哲共3次之
    事實。
  (三)至證人陳正哲於原審審理時翻稱：「伊不認識被告丙○○」
    云云，然證人陳正哲於偵查時就行動電話0000000000號係其
    所使用等情，已證述屬實，且亦證稱：「有以0000000000號
    電話撥打0000000000號向丙○○購買海洛因」等語明確，核
    與通訊監察譯文表所示0000000000號與0000000000號電話通
    聯紀錄相符（見偵卷第45至47頁），且證人陳正哲於原審審
    理時就通訊監察譯文內容談及「我要買一」之意即為購買10
    00元海洛因之意等情亦證述在卷（見原審卷第85頁筆錄），
    與其於偵查中所證述之情節相同，參以證人乙○○於警詢時
    證稱：「被告丙○○於本年度8、9月間是使用0000000000號
    ，現在已經沒用了，又改為0000000000號」等語，更可徵證
    人陳正哲於偵查中證述以0000000000號電話與被告丙○○之
    電話0000000000號聯絡並購買海洛因等情，均與事實相符，
    是證人陳正哲於原審審理時之證言，真實性已有可疑，應屬
    臨訟迴護之詞，自不可採。
  二被告丙○○販賣海洛因予乙○○部分：
  (一)被告使用0000000000號行動電話，係證人甲○○聲請該門號
    後交付被告丙○○使用等情，已據證人甲○○於本院審理時
    證述明確（見本院卷第95頁）。
  (二)被告丙○○以每次1000元販賣1包海洛因予乙○○共2次等情
    ，業據證人乙○○於警詢時證稱：「（警方因偵辦丙○○販
    賣毒集團案，針對丙○○日前所使用之0000000000行動電話
    實施通訊監察，發現你曾於94年8 月10日12時9分1秒曾以你
    所持用之行動電話0000000000打給丙○○的0000000000，當
    時你在電話中向丙○○說何董差100 啦下回在補你，丙○○
    回答說每次都下次，你又說沒有差你過，他回答說這個東西
    是沒有的拿，你又說我知道，他回答說你去羅東拿看看，看
    有沒有的拿，你又說一次就好了，下次我再補你，他回答說
    下次要補，不然不給你，你又回答說好啦，該通譯文對話內
    容為何意思？）當時我是要向他購買海洛因」、「（該次交
    易經過為何？）該次我是在礁溪地區（正確地點不記得了）
    ，向他購買了一小包1000元海洛因，本次交易有成功」、「
    （另你於94年8 月10日16時24分44秒，又以你所持用之行動
    電話0000000000打給丙○○的0000000000，當畤你在電話向
    他說喂阿兄，先差100， 他回說好啦下次不行，這東西現在
    很貴，你回答說好啦我知道，該通電話內容是何意思？）該
    次我是向他購買了一小包1000元海洛因，本次交易有完成，
    而交易地點我不記得了」等語明確，並有通訊監察錄音帶之
    譯文1份在卷可憑（見偵卷第14至16 頁），又證人乙○○於
    偵查中證稱：「（有無使用0000000000號電話？）有，是我
    太太申請的，但都是我使用」、「（是否曾使用一支000000
    0000號電話？）有」等語明確（見偵卷第185、196頁），足
    徵被告丙○○確有以每次1000 元之價格販賣海洛因1包予證
    人乙○○共2次之事實。
  (三)至證人乙○○雖於偵查及原審審理時均改稱：伊並未使用00
    00000000號電話向被告丙○○購買海洛因云云，然查證人乙○○前於警詢時經警方佐以通訊監察譯文之內容為詢問時，
    即證述：「0000000000號是我在使用…我是在礁溪地區向他
    （指被告丙○○）購買了1小包1千元海洛因…另次是向他購
    買了1小包1千元海洛因，本次交易有完成，交易地點忘記了
    」等語（見偵卷第14頁），核與通訊監察譯文之內容相符（
    見偵卷第16頁），而證人乙○○與被告丙○○於原審審理時
    均陳稱二人交情不錯，則證人乙○○自無設詞誣陷被告丙○○之必要，如被告丙○○並未販賣海洛因予證人乙○○，則
    證人乙○○自無於警詢時為被告丙○○有販賣海洛因等情證
    述之必要。況依證人乙○○於偵查中證稱：「上開行動電話
    係在宜蘭市路上借予朋友使用」等語（見偵卷第196、197頁
    ），核與其於原審審理時證稱：「當時我在工作，手機放在
    旁邊，給人家拿去打」等語（見原審卷第155 頁）之說詞顯
    相矛盾，亦與通訊監察譯文所顯示之基地台位置為宜蘭縣礁
    溪鄉○○路107、110號之位置不符，故可認證人乙○○於偵
    查及原審審理時所為未向被告丙○○購買海洛因之證言，顯
    係臨訟迴護之詞，實不足採。
  三被告丙○○單獨及與被告乙○○共同販賣海洛因予陳偉棋部
    分：
  (一)被告使用0000000000號行動電話，係證人甲○○聲請該門號
    後交付被告丙○○使用等情，已據證人甲○○於本院審理時
    證述明確（見本院卷第95頁）。
  (二)被告丙○○單獨或與被告乙○○共同以1000元價格販賣海洛
    1包因予陳偉棋各1次等情，業據證人陳偉棋於警詢時證稱：
    「（你有無於94年8 月初至94年10月底以你所使用之行動電
    話0000000000、0000000000兩支門號撥打丙○○之行動電話
    0000000000向丙○○、乙○○購買毒品？）我有撥打丙○○
    之行動電話0000000000向丙○○、乙○○購買毒品海洛因」
    、「（警方偵辦丙○○販毒案，針對丙○○使用之00000000
    00實施通訊監察得知，你於94年8月11日9時16分49秒有以你
    使用之行動電話號碼0000000000撥打丙○○之行動電話0000
    000000，其通話內容為：『Ａ：喂，阿兄，阿棋啦？Ｂ：嗯
    。Ａ：一張。Ｂ：你說什麼？Ａ：一張，Ｂ：你人在那裡？
    Ａ：我在橋頭呀。Ｂ：你等一下，我馬上過去。Ａ：好，好
    。』你打這通電話要作何事？）那通電話是我要向丙○○購
    買海洛因毒品，我要以新臺幣一千元向他購買0.2 公克之海
    洛因毒品」、「（你此次向丙○○購買海洛因毒品交易有無
    成功？如何交易？）此次與丙○○約在他家附近塭底路大蝦
    子招牌下交易，由丙○○親自拿0.2 公克的海洛因毒品來賣
    給我，我交付新臺幣1000元給他，此次交易有成功」、「（
    丙○○於94年10月4日6時40分27秒有以其所使用之行動電話
    0000000000號撥打你所使用之行動電話0000000000號，其通
    話內容為：『Ｂ：嗯，Ａ：以後打這一支。Ｂ：什麼。Ａ：
    以後打這一支。Ｂ：以後打這一支喔？Ａ：嗯、那一支不用
    了。Ｂ：好，我要一張。Ａ：你人在那裡？Ｂ：我在葫蘆大
    橋。Ａ：你半個小時再來。Ｂ：過去那？Ａ：宜蘭啦。Ｂ：
    喔，好。』打這通電話要作何事？）那通電話是我要向丙○○購買海洛因毒品，我要以新臺幣1000元向他購買0.2 公克
    之海洛因毒品」、「（你此次向丙○○購買海洛因毒品交易
    有無成功？如何交易？）此次與丙○○約在宜蘭市南屏國小
    旁邊交易，由乙○○（綽號豔紅）拿0.2 公克的海洛因毒品
    來給我，我交付新臺幣1000元給他，此次交易有成功」等語
    明確，並有通訊監察錄音帶之譯文1 份在卷可憑（見偵卷第
    34至38頁），又證人陳偉棋偵查中證稱：「（你有無使用00
    00000000及0000000000號電話？）有，都是我在使用」、「
    （是否有打電話給丙○○買海洛因？）有，大約於94年8 月
    開始，至94年10月左右，我都是打0000000000號電話向丙○○購買海洛因，並未買其他毒品」、「（約好時間、地點後
    誰拿毒品來？）有時是丙○○，有時是是乙○○，大部分都
    是約在宜蘭市南屏國小及丙○○礁溪鄉○○路的住處附近，
    每次以1000元買一小包，每包大約0.2 公克，我都是自己施
    用」、「（你購買的對象是否均為丙○○？）是，我都找他
    ，但有時會由乙○○拿來」、「（〈提示監聽譯文〉是否為
    購買海洛因的通話內容？）是」等語明確，並有通訊監察錄
    音帶之譯文一份在卷可憑（見偵卷第171至172頁），足徵被
    告丙○○確有單獨或與被告乙○○共同以每次1000元之價格
    販賣海洛因1包予證人陳偉棋各1次之事實。
  (三)至證人陳偉棋雖於原審審理時改稱：伊不認識被告丙○○、
    乙○○云云，然查證人陳偉棋於偵查中證稱：「大約於94年
    8月開始到94 年10月左右，都是打0000000000號電話找丙○○購買海洛因，並未買其他毒品…有時是丙○○有時是乙○○拿毒品來，大部分約在宜蘭市南屏國小及丙○○礁溪鄉○○路之住處附近，平均2、3天就向丙○○買1次，每次1千元
    買1小包」等語在卷（見偵卷第171、172 頁），就向被告丙○○、乙○○購買海洛因之時間、地點，且係向被告丙○○
    聯絡，而有時由被告乙○○交付毒品，有時由被告丙○○交
    付等情均具體證述明確，且與證人陳偉棋坦認係交易毒品海
    洛因之通訊監察譯文內容相符，而其於原審審理時所證述之
    情節即與偵查中所證述之情節顯相矛盾，而證人陳偉棋於檢
    察官偵訊時之陳述距案發時日較近，記憶自較為深刻，可立
    即反應所知，不致因時隔日久而遺忘案情，亦較無來自被告
    之壓力而出於虛偽不實之指證，或有事後串謀而故為迴護被
    告之機會，且證人陳偉棋與被告丙○○、乙○○並無何仇怨
    嫌隙存在，則其自無於偵查中設詞誣陷被告丙○○、乙○○
    之必要，是證人陳偉棋於原審審理時所為否認認識被告丙○○、乙○○購買海洛因之證詞，顯係臨訟迴護之詞，不足採
    信。
  四被告丙○○、乙○○共同販賣海洛因予邱裕雅部分：
  (一)被告使用0000000000號行動電話，係證人甲○○聲請該門號
    後交付被告丙○○使用等情，已據證人甲○○於本院審理時
    證述明確（見本院卷第95頁）。
  (二)被告丙○○、乙○○共同每次以1000元價格販賣海洛因1 包
    予邱裕雅共3次等情，業據證人邱裕雅於警詢時證稱：「（
    乙○○與丙○○是何關係？）他們二人是好朋友，我購買毒
    品都是跟丙○○聯絡，然後由乙○○拿毒品跟我交易，乙○○是幫丙○○販賣毒品的」「（你於何時向其二人購買毒品
    ？）於94年8 月份起向其二人購買毒品」、「（警方提示通
    訊監察譯文表，你於94年8月9日23時55分58秒以0000000000
    號行動電話聯絡丙○○〈0000000000〉其中你向丙○○拿一
    是何意思？有無此事？）有這回事，拿一就是要跟他買一千
    元的海洛因」、「（警方提示通訊監察譯文表，你於94年 8
    月12日2時5分24秒及16時42分27秒以0000000000號行動電話
    聯絡丙○○二次〈0000000000〉有無此事？）有，二次都是
    向丙○○買毒品」等語明確，有通訊監察錄音帶之譯文一份
    在卷可憑（見偵卷第17至25頁），又證人邱裕雅於偵查中證
    稱：「（你有無使用0000000000號電話？）有，是我在使用
    」、「（是否在94年8月間有打電話給丙○○買海洛因？）
    有，我於94年8月間，曾向丙○○購買海洛因，我都是打000
    0000000 號電話，找一個叫『阿和仔』的人購買海洛因，共
    向他買二、三次以上」、「（約好時間、地點後誰拿毒品來
    ？）都是一個叫『焰煌』拿給我的，大部分都約在宜蘭市○
    路上交易，每次以1000元買1小包，我都是自己施用」、「
    （你購買的對象是否均為丙○○？）是，我都找一名叫『阿
    和仔』的人，但都是『焰煌』的人拿來」、「（〈提示監聽
    譯文〉是否你向丙○○購買毒品的通話內容？）是」等語明
    確，（見偵卷第172至173頁），足徵被告丙○○、乙○○確
    有共同以每次1000元之價格販賣海洛因1包予證人邱裕雅共3
    次之事實。
  (三)至證人邱裕雅雖於原審審理時翻稱：伊未曾向被告丙○○購
    買毒品，偵查中所述係藥癮發作云云，然查證人邱裕雅於偵
    查中就被告丙○○係打0000000000號電話找一個叫「阿和仔
    」的人購買海洛因，都是叫「焰煌」的人拿來等情證述明確
    見偵卷第172、173頁），而證人邱裕雅雖於原審審理時改稱
    其於偵查中係藥癮發作云云，然依證人邱裕雅於偵查中所述
    ，對於購買毒品之時間、次數，及毒品均係打0000000000號
    電話與被告丙○○聯絡並由被告乙○○交付等情，所述均十
    分具體明確，顯無意識不清之情形甚明，且參酌證人邱裕雅
    不否認之通訊監察譯文內容觀之，顯係購買毒品海洛因之事
    實無誤，況證人乙○○於偵查中亦證稱：「曾聽朋友叫被告
    丙○○『阿和仔』」等語（見偵卷第185 頁），更與證人邱
    裕雅所稱係向一「阿和仔」購買毒品海洛因之證述相符，故
    證人邱裕雅於偵查中所為之證述，距離案發時間較近，較無
    事後串謀或迴護被告之機會，應屬實情。是證人邱裕雅於原
    審審理時之證詞，應屬事後迴護之詞，不足採信。
  五被告丙○○、乙○○共同販賣海洛因予陳建中部分：
  (一)被告使用0000000000號行動電話，係證人甲○○聲請該門號
    後交付被告丙○○使用等情，已據證人甲○○於本院審理時
    證述明確（見本院卷第95頁）。
  (二)被告丙○○、乙○○共同以2000元、950 元及3000元不等之
    價格販賣海洛各1包因予陳建中共3次等情，業據證人陳建中
    於警詢時證稱：「（丙○○你是否認識？）認識」、「（乙○○你是否認識？）認識」、「（現警方提示丙○○、乙○○的口卡片供你指證，是否你所認識的丙○○、乙○○二人
    ？）是他們二人」、「（你是否有申請0000000000之行動電
    話號碼？該門號為何人使用？）我有申請，94年7、8 及9月
    間都是我自己在使用」、「（警方提示94年8月12日9時26分
    譯文編號(一)內容為：『Ａ：喂，何董。Ｂ：嗯，Ａ：建中啦
    。Ｂ：嗯。Ａ：現在方便嗎？Ｂ：方便呀。Ａ：二啦，你在
    那嗎。Ｂ：沒有。Ａ：那你在那？Ｂ：宜蘭』，內容提到何
    董為何人？並於該通電話內提到二啦為何意？）何董為丙○○，內容二啦的意思是要購買2000元的海洛因」、「（此次
    交易你與何人如何交易？由何人將海洛因拿給你？）我是利
    用門號0000000000打給丙○○之行動電話0000000000電話上
    交易，我記得此次交易地點在宜蘭醫院，送藥給我的是由叫
    焰煌之男子送至宜蘭醫院和我交易」、「（警方提示94年 8
    月13日16時4分譯文編號(二)內容為：『Ａ：何董，建中啦。
    Ｂ：嗯，Ａ：喂。Ｂ：怎樣。Ａ：我這九佰五啦。Ｂ：要那
    找你。Ａ：要那找我，泰山路你知道嗎？Ｂ：泰山路。Ａ：
    喔泰山我知道。Ｂ：泰山路。Ａ：泰山路那一段。Ｂ：靠近
    舊法院…』，內容提到『我這邊950 啦』為何意？）我要向
    他購買價值950 元海洛因之毒品」、「（此次交易你約在何
    處交易？如何交易？）此次交易約在泰山路，我與丙○○電
    話聯絡後由乙○○將海洛因送至泰山路將海洛因交給我」、
    「「（警方提示94年8月18日12時52分譯文編號(三)內容為：
    『Ａ：喂何董跟你拿3000元，你也多拿了一點。Ｂ：跟你說
    就沒東西了。Ａ：不然你也多弄500 元給我。Ｂ：就跟你說
    沒有東西了，沒有騙你。Ａ：好』，內容提到『喂何董跟你
    拿3000元，你也多拿了一點』為何意？）是我向丙○○購買
    價值3000元海洛因時，要求丙○○給我多一點海洛因」、「
    （此次交易你約在何處交易？如何交易？）此次交易約在宜
    蘭後火車站，我與丙○○電話聯絡後由乙○○將海洛因送至
    宜蘭後火車站將海洛因交給我」、「（0000000000之行動電
    話門號你是否知道為何人使用？）是丙○○使用」等語明確
    ，並有通訊監察錄音帶之譯文一份在卷可憑（見偵卷第26至
    30頁），又證人陳建中於偵查中證稱：「（〈提示警詢筆錄
    〉是否有該支電話〈指0000000000電話〉？）有，我有使用
    該支電話」、「（〈提示通訊譯文表〉這些電話是否你打的
    ？）是我打的」、「（和董是誰？）我都叫他阿和」、「（
    你買何種毒品？）海洛因，並未買其他的毒品」、「（向他
    買過幾次？）大約二、三次，地點在宜蘭醫院、宜蘭市○○
    路、宜蘭後火車站等處將毒品交給我」、「（是否有一個叫
    焰煌的人拿給你？）我不知道名字」等語明確，（見偵卷第
    195至196頁），足徵被告丙○○、乙○○確有共同以2000元
    、950元及3000元不等之價格販賣海洛因各1包予證人陳建中
    共3次之事實。
  (三)至證人陳建中雖於原審審理時翻稱：伊並未使用0000000000
    號行動電話且不認識被告丙○○及乙○○云云，然查證人前
    於偵查中對於上開0000000000號行動電話係其所申請使用，
    且使用該支電話係向「和董」購買海洛因等情均證述明確，
    且證人陳建中於警詢時，經警方佐以其通訊監察譯文之內容
    詢問時，對於所謂「和董」即為被告丙○○，及向被告丙○○購買海洛因之時間、地點，有時交付毒品之人為被告乙○○等情，均證述具體明確，且參酌前開證人陳正哲、陳偉棋
    、邱裕雅等人，均係以行動電話與被告丙○○所有之000000
    0000號行動電話聯繫並購買毒品等情，更與證人陳建中前於
    警詢及偵查中所述之情節相符，而證人陳建中於警詢時及偵
    查中之陳述距案發時日較近，記憶自較為深刻，可立即反應
    所知，不致因時隔日久而遺忘案情，亦較無來自被告之壓力
    而出於虛偽不實之指證，或有事後串謀而故為迴護被告之機
    會，是證人陳建中於原審審理時所為否認向被告丙○○、乙○○購買海洛因之證詞，顯係事後迴護之詞，不足採信。
  六復有警察循線查獲被告丙○○所有之海洛因洛因26包（驗餘
    總淨重10.46公克）及所使用0000000000 號行動電話扣案可
    資佐證。而扣案之26包毒品，經送鑑定結果，均含有海洛因
    成分，確屬第一級毒品，亦有法務部95年2月6日調科壹字第
    300001395號鑑定通知書在卷可憑（見本院卷第102頁）。
  七又販賣毒品係違法行為，非可公然為之，且有其獨特之販售
    通路及管道，復無公定價格，容易增減分裝之份量，而每次
    買賣之價量，可能隨時依雙方關係深淺、資力、需求量及對
    行情之認知、來源是否充裕、查緝鬆嚴、購買者被查獲時供
    述購買對象之可能風險評估等，而異其標準，非可一概而論
    。被告二人否認有上揭販賣第一級毒品海洛因之事實，自無
    從查得其等販賣予陳正哲、陳偉棋、邱裕雅、陳建中、乙○○而獲得具體利潤之金額，然按近年來政府為杜絕毒品之氾
    濫，對於查緝施用及販賣毒品之工作，無不嚴加執行，販賣
    毒品罪又係重罪，設若無利可圖，衡情一般持有毒品之人當
    無輕易將所持有之毒品轉讓他人而甘冒於再次向他人購買時
    ，有被查獲移送法辦危險之理，且毒品可任意分裝或增減其
    份量，而每次買賣之價量，亦隨雙方關係之深淺、當時之資
    力、需要程度及對行情之認知等因素，機動的調整，因之販
    賣之利得，除經承認犯行，或帳冊價量均臻明確外，委難察
    得實情。是縱未確切查得販賣賺取之實際差價，但除別有事
    證，足認係按同一價格轉讓，確未牟利外，尚難執此認非法
    販賣之事證有所不足，致知過坦承者難辭重典，飾詞否認者
    反得逞僥倖，而失情理之平。惟販賣之人從價差或量差中牟
    利之方式雖異，但其販賣目的在意圖營利則同一，堪認被告
    購入第一級毒品之價格必較其售出之價格低廉，或以同一價
    格而減少第一級毒品之份量，而有從中賺取差額利潤營利之
    意圖及事實，此應屬合於論理法則，且不違背社會通常經驗
    之理性判斷，況參酌第一級毒品取得不易，且其交易為政府
    懸為嚴予取締之犯罪，就本案而論，被告販賣之次數非單一
    ，且由警察循線查扣被告丙○○所有之海洛因洛因26包之情
    形判斷，被告二人販賣海洛因毒品，必有差價利益，被告二
    人有營利之意圖，極為明確。
  八綜上所述，被告二人所辯，應屬卸責飾詞，殊無可採。本案
    事證明確，其等犯行均堪認定。
二、按被告二人行為後，94年2 月2日修正公布之刑法已於95年7
    月1日生效施行，其中第2條第1 項：「行為後法律有變更者
    ，適用行為時之法律。但行為後之法律有利於行為人者，適
    用最有利於行為人之法律」之規定，係規範行為後法律變更
    所生新、舊法律比較適用之準據法，並非刑法實體法律，自
    不生行為後法律變更之比較適用問題，故刑法修正施行後，
    應適用該修正後之第二條第一項之規定，依「從舊、從輕」
    之原則比較新、舊法律之適用；又比較新舊法時，應就罪刑
    有關之共犯、未遂犯、想像競合犯、牽連犯、連續犯、結合
    犯，以及累犯加重、自首減輕暨其他法定加減原因（如身分
    加減）與加減例等一切情形，綜其全部罪刑之結果而為比較
    後，再整個適用有利於行為人之法律處斷，不能割裂而分別
    適用有利之條文（最高法院24年上字第4634號、27年上字第
    2615號判例及最高法院95年度第8次刑事庭會議決議參照）
    。經查
  (一)共犯部分：修正前刑法第28條規定：「二人以上共同實施犯
    罪之行為者，皆為正犯」，修正後刑法第二十八條則規定：
    「二人以上共同實行犯罪之行為者，皆為正犯」，其中「實
    施」一語，涵蓋陰謀、預備、著手及實行之概念在內，其範
    圍較廣；而「實行」則著重於直接從事構成犯罪事實之行為
    ，其範圍較狹，是修正後刑法共同正犯之範圍已有限縮。新
    舊法就共同正犯之範圍既因此而有變動，自屬犯罪後法律有
    變更，比較修正前後之規定，應以修正後刑法第28條之規定
    對被告二人較為有利。
  (二)被告二人所犯多次販賣第一級毒品之犯行，若依刪除前之刑
    法第56條連續犯之規定，被告上開犯行，分別得論以連續犯
    一罪，而販賣第一級毒品罪法定本刑為死刑、無期徒刑，不
    得加重。若依刪除連續犯規定後，被告二人所犯各次之販賣
    第一級毒品之犯行，分論併罰後，所量處之刑度最高可達各
    次販賣第一級毒品罪法定最高本刑之相加。是比較新舊法之
    結果，新法並非較有利於被告二人，應適用修正前刑法第56
    條連續犯之規定。
  (三)修正前刑法第64條第2 項原規定：「死刑減輕者，為無期徒
    刑，或為15年以下12年以上有期徒刑」，而修正前刑法第65
    條第2項原規定：「無期徒刑減輕者，為7年以上有期徒刑」
    ，於本次修正後刑法第64條第2 項規定：「死刑減輕者，為
    無期徒刑」，而修正後刑法第65條第2 項則規定：「無期徒
    刑減輕者，為20年以下15年以上有期徒刑」，比較新、舊法
    適用結果，修正後分別將刑法第64條第2項、第65條第2項之
    死刑、無期徒刑減輕規定，由「為無期徒刑，或為15年以下
    12年以上有期徒刑」、「為7年以上有期徒刑」，提高為「
    為無期徒刑」、「為20年以下15年以上有期徒刑」，是修正
    後之規定並非較有利於被告二人。
  (四)修正前刑法第47條係規定「受有期徒刑之執行完畢，或受無
    期徒刑或有期徒刑一部之執行而赦免後，五年以內再犯有期
    徒刑以上之罪者，為累犯，加重本刑至二分之一」，修正後
    刑法第47條第1 項則規定「受徒刑之執行完畢，或一部之執
    行而赦免後，五年以內故意再犯有期徒刑以上之罪者，為累
    犯，加重本刑至二分之一」，惟因被告丙○○係故意犯罪，
    不論新、舊法均應論以累犯，對被告丙○○並無較有利或較
    不利之情形，應依一般法律適用之原則，適用修正後刑法第
    47條第1項規定論以累犯。
  (五)修正前刑法第33條第5 款原規定：「罰金：（銀元）一元以
    上」，復依罰金罰鍰提高標準條例第1 條前段規定提高為10
    倍，折算新臺幣為30元，於本次修正後刑法第33 條第5款規
    定：「罰金：新臺幣一千元以上，以百元計算之」，依修正
    前法律之規定，被告二人所犯販賣第一級毒品罪若併科罰金
    ，其最高度為新臺幣一千萬元，最低度為新臺幣30元；若依
    修正後之法律規定，被告二人所犯販賣第一級毒品罪若併科
    罰金，其最高度為新臺幣一千萬元，最低度為新臺幣一千元
    ，是修正後之規定並非較有利於被告二人。
  (六)另被告二人於行為後，毒品危害防制條例第4 條業已修正，
    並於98年5 月20日公布，同年月22日施行，是被告犯後法律
    已有變更，修正前毒品危害防制條例第4條第1項之規定為：
    「製造、運輸、販賣第一級毒品者，處死刑或無期徒刑；處
    無期徒刑者，得併科一千萬元以下罰金」，修正後毒品危害
    防制條例第4條第1項則規定為：「製造、運輸、販賣第一級
    毒品者，處死刑或無期徒刑；處無期徒刑者，得併科二千萬
    元以下罰金」，經比較結果，以修正前之規定較有利於被告
    二人，應適用修正前毒品危害防制條例之規定。
  (七)綜合比較結果，以修正前之刑法及修正前毒品危害防制條例
    之規定對被告二人較有利，應整體適用修正前刑法及修正前
    毒品危害防制條例相關之規定。
三、按海洛因係毒品危害防制條例第2條第2 項第1款所規定之第
    一級毒品。而所謂販賣行為，只須以營利之意思而販入或賣
    出，已足構成（最高法院83年度第3 次刑事庭會議決議參照
    ）。核被告丙○○或被告二人係基於營利之意思，販賣海洛
    因之行為，係違反修正前毒品危害防制條例第4條第1項之販
    賣第一級毒品毒品罪。被告二人各持有海洛因之低度行為，
    應為販賣海洛因之高度行為所吸收，均不另論罪。被告二人
    間，就販賣海洛因予陳偉棋、邱裕雅、陳建中之犯行，有犯
    意聯絡及行為分擔，應依修正前刑法第28條之規定論以共同
    正犯。被告丙○○、乙○○先後多次販賣海洛因之犯行，時
    間緊接，方法相同，觸犯構成要件相同之罪名，顯係基於概
    括犯意為之，為連續犯，應依修正前刑法第56條之規定論以
    一罪，並加重其刑。又被告丙○○有犯罪事實欄所述之犯罪
    科刑執行情形，有本院被告丙○○前案紀錄表可憑，其於有
    期徒刑執行完畢後，五年以內故意再犯有期徒刑以上之販賣
    第一級毒品罪，為累犯，應依刑法第47條第1 項之規定加重
    其刑。惟被告二人所犯販賣第一級毒品罪，法定本刑為死刑
    或無期徒刑，依法不得加重，故僅就其餘得併科罰金部分，
    加重其刑。又被告二人數次所犯販賣第一級毒品罪，其交易
    毒品分量微少，所得金額亦不多，且其販賣情節遠較長期販
    賣毒品之「大盤」、「中盤」毒販輕微，而販賣第一級毒品
    罪之最輕法定本刑為無期徒刑，觀其犯罪情節，本屬法重而
    情輕，衡諸一般之客觀情形，若處以最低刑度無期徒刑，猶
    嫌過重，顯有情堪憫恕之處，爰依刑法第59條之規定酌量減
    輕其刑。被告二人所科之刑，有加重及減輕情形，應依刑法
    第71條第1項之規定先加後減。
四、原審以被告犯罪事明確據以論罪科刑，固非無見，惟查：(一)
    被告二人行為後，毒品危害防制條例第4 條業已修正，原審
    未及比較適用，容有未洽。(二)被告丙○○販賣海洛因予陳正
    哲三次，原審認定為五次，被告丙○○單獨及被告二人共同
    販賣海洛因予陳偉棋各一次，原審認定被告二人共同販賣海
    洛因予陳偉棋約三十次，亦有未洽，被告二人上訴意旨指摘
    此部分判決不當，為有理由。原審既有上開可議之處，自應
    由本院將原判決撤銷改判。爰審酌被告二人之素行、智識程
    度，均明知毒品海洛因對人身心健康有嚴重戕害，竟貪圖私
    利，販賣海洛因牟利，及販賣毒品之次數、所得，與被告二
    人犯罪後猶飾詞否認犯行，毫無悔意之態度等一切情狀，分
    別量處如主文所示之刑。扣案之第一級毒品海洛因26包（驗
    餘總淨重10.46 公克），係查獲之第一級毒品海洛因，有法
    務部之鑑定通知書在卷可考（見本院卷笫102 頁），而用以
    包裝海洛因之塑膠袋26個，因與海洛因無法析離，應依毒品
    危害防制條例第18條第1 項前段之規定一併沒收銷燬。又被
    告丙○○單獨販賣海洛因所得共8000元（陳正哲部分3 次共
    5000元，乙○○部分2次共2000元，陳偉棋部分1次1000元）
    ，被告二人共同販賣海洛因所得共9950元（陳偉棋部分1 次
    1000元，邱裕雅部分3次共3000元，陳建中部分3次共5950元
    ），雖均未扣案，仍應依毒品危害防制條例第19條第1 項之
    規定，就被告丙○○單獨犯罪所得8000元宣告沒收，就被告
    二人共同犯罪所得9950元宣告連帶沒收，如全部或一部不能
    沒收時，以其財產抵償之。至另扣案之海洛因殘渣袋4 個、
    葡萄糖4罐、磅秤1個、分裝袋24 包、吸食器2組、玻璃塑膠
    管3支、行動電話5支及現金5 萬元，雖均為被告丙○○所有
    之物，然被告丙○○否認為販賣海洛因所用及犯罪所得之物
    ，亦無其他積極證據證明上開扣得之物係供被告販賣第一級
    毒品海洛因所用及犯罪所得之物，均不予宣告沒收。另0000
    000000號電話非案外人甲○○所有，業據其供明在卷，亦不
    予宣告沒收。
五、公訴意旨略以：被告丙○○、乙○○均明知毒品危害防制條
    例第2條第2項第1款所定之第一級毒品海洛因不得販賣，(一)
    被告丙○○竟於94年6月間某日起，由陳正哲使用000000000
    0號行動電話撥打被告丙○○使用0000000000 號行動電話向
    被告丙○○購買海洛因，由丙○○在宜蘭縣宜蘭市文化中心
    附近，連續以每包1000元之價格販賣1包海洛因共約2次。(二)
    被告丙○○、乙○○共同基於販賣海洛因營利之概括犯意聯
    絡，於94年8 月間某日起至94年10月間某日止，在宜蘭縣宜
    蘭市○○路南屏國小、被告丙○○之住處等地，由陳偉棋以
    其0000000000、0000000000號電話撥打0000000000號電話予
    被告丙○○購買海洛因，每次均以1000 元購買1包，平均約
    2至3 天即購買1次，每次由被告丙○○或被告乙○○前往交
    付，共約28次，因認被告丙○○、乙○○涉犯毒品危害防制
    條例第4條第1項之販賣第一級毒品罪嫌云云。檢察官認被告
    涉犯上開罪嫌，係以證人陳正哲、陳偉棋於警詢時或偵查中
    之證述及被告丙○○之0000000000號電話之通訊監察譯文為
    其主要論據。惟訊據被告堅決否認有此部分之犯行，被告二
    人均辯稱：沒有販毒海洛因等語。經查：(一)證人陳正哲於警
    詢時及偵查中均未明確證述向被告丙○○購買海洛因次數，
    僅證述其有向被告丙○○購買海洛因3 次之情節，檢察官所
    舉上述證據不能證明被告丙○○尚有其餘2 次販賣海洛因予
    陳正哲之事實。(二)證人陳偉棋於警詢時固證述其於94年8 月
    初至94年10 月底間曾2、3天向被告丙○○購買海洛因1次，
    且大部分都由被告乙○○送來毒品云云，惟其於警詢時及偵
    查中僅詳述2 次購買海洛因之情節，檢察官所舉上述證據不
    能證明被告二人尚有其餘28次之販賣海洛因予陳偉棋之事實
    。此外本院復查無其他積極證據，足資證明被告丙○○或被
    告二人有公訴意旨所指此部分犯行。從而，此部分犯罪尚屬
    不能證明。原審未詳加調查，細心勾稽，遽併予論罪科刑，
    容有未洽，被告二人提起上訴，否認此部分犯罪，為有理由
    ，此部分原應為無罪之判決，因檢察官認為此部分與前述有
    罪部分有裁判上一罪之連續犯關係，故不另為無罪之諭知。
據上論斷，應依刑事訴訟法第369條第1項前段、第364條、第299
條第1項前段，修正前毒品危害防制條例第4 條第1項、毒品危害
防制條例第18條第1項前段、第19條第1項，刑法第2條第1項前段
、第11條、第59條，修正前刑法第28條、第47條、第56條，判決
如主文。
本案經檢察官郭棋湧到庭執行職務。
中    華    民    國    99    年    3     月    23    日
                  刑事第二十庭審判長法  官  楊貴雄
                                    法  官  許必奇
                                    法  官  周明鴻
以上正本證明與原本無異。
如不服本判決，應於收受送達後10日內向本院提出上訴書狀，其
未敘述上訴之理由者並得於提起上訴後10日內向本院補提理由書
（均須按他造當事人之人數附繕本）「切勿逕送上級法院」。
                                    書記官  郭彥琪
中    華    民    國    99    年    3     月    24    日
附錄：本案論罪科刑法條全文
修正前毒品危害防制條例第4條第1項
製造、運輸、販賣第一級毒品者，處死刑或無期徒刑；處無期徒
刑者，得併科新臺幣1千萬元以下罰金。

司法院資訊處製作；財團法人民間司法改革基金會備份。
